臺灣高等法院刑事判決　　　　　　　　95年度上訴字第3598號
上　訴　人
即　被　告　丙○○
　　　　　　　　　　現另案在臺灣桃園監獄執行中
上　訴　人
即　被　告　乙○○
　　　　　　　　　　現
共同指定辯護人　本院公設辯護人 陳德仁
上列上訴人因強盜等案件，不服臺灣桃園地方法院95年度訴字第
723、1416號，中華民國95年8月14日第一審判決（起訴案號：臺
灣桃園地方法院檢察署94年度偵字第21746 號及追加起訴：94年
度偵緝字第622號），提起上訴，本院判決如下：
    主  文
原判決關於乙○○部份，撤銷。
乙○○意圖為自己不法之所有，結夥三人以上，攜帶兇器，以脅
迫至使不能抗拒而取他人之物，累犯，處有期徒刑玖年。
其他上訴駁回。
    事  實
一、乙○○於民國（下同）93年間因違反毒品危害防制條例案件
    ，經原審以92年度簡字第347 號判處有期徒刑6 月確定，於
    93 年11 月2 日易科罰金執行完畢。
    丙○○於82年間因違反肅清煙毒管理條例等案件，經判處有
    期徒刑 3年2月、7月，應執行有期徒刑3年6月確定，於83年
    間因違反妨害兵役治罪條例案件，經判處有期徒刑 3月確定
    ，於84年間因竊盜等案件，經分別判處有期徒刑4月、3月，
    應執行有期徒刑6月確定，於84年6月26日起接續執行，於88
    年1月13日縮短刑期假釋出監，後經撤銷假釋，於89年12 月
    15日入監執行殘刑，至93年6月24日縮刑期滿，執行完畢。
二、緣吳俊和（同案已判罪確定）因缺錢花用，思招集人馬搶劫
    桃園縣八德市○○路471 號之龍昉資源回收場財物，先於94
    年 2月3、4日間某時邀其妹婿乙○○參與，經乙○○首肯，
    並另邀黃盟俊（另由檢察官偵查）加入，三人遂擇日連袂前
    往桃園縣八德市○○路471 號龍昉資源回收場查探，經實地
    查看後，決定以該處為強盜之目標，意圖為自己之不法所有
    ，擬定犯罪計畫，乙○○為避免強盜犯行留下線索，先偕同
    黃盟峻，基於犯意連絡與行為分擔，竊取汽車作為犯罪交通
    工具，二人遂於同年月 4日16時許前某時，由乙○○駕車搭
    載黃盟峻至臺北縣鶯歌鎮○○里○○路86號東陽宮前廣場，
    由黃盟峻持客觀上足以對人之生命、身體、安全構成威脅且
    具有危險性之磨尖六角板手1 支，以之插入甲○○所有停放
    在該處之車牌號碼FN─1253號自小客車之電門，發動引擎而
    竊取之，乙○○則在旁把風，得手後，暫時停放在乙○○位
    於桃園縣八德市○○路565 巷住處附近之停車場內，以為日
    後強盜之交通工具。
三、94年2月6日，吳俊和決定動手強盜，召集乙○○、黃盟峻，
    惟因黃盟峻臨時反悔決定退出，乙○○遂於同日15時許，以
    電話改邀丙○○參與，而吳俊和亦另邀集真實姓名、年籍不
    詳，綽號「冠庭」之成年男子參與，嗣經丙○○與綽號「冠
    庭」者同意後，吳俊和、乙○○、丙○○、綽號「冠庭」者
    4 人即基於意圖為自己不法所有之犯意聯絡，於同年月日15
    時許，在桃園縣八德市○○路565 巷停車場內會合，先由吳
    俊和分配任務，指示乙○○職司駕車接應，其餘3 人負責進
    入資源回收場內強盜。隨即由乙○○駕駛上開竊得之車牌號
    碼FN-1253號自用小客車，搭載丙○○；吳俊和則駕駛BMW自
    小客車，搭載「冠庭」，兩車出發後，途中，吳俊和先將
    BMW 自小客車藏匿在桃園縣八德市○○路上產業道路，吳俊
    和與「冠庭」一同搭上車牌號碼FN─1253號贓車，由乙○○
    駕車續往龍昉資源回收場。車行期間，吳俊和在車上將其所
    攜帶之武士刀、安全帽、手套，除自己配戴、持有之外，餘
    分發予丙○○、「冠庭」配戴、持有，吳俊和並另持有類似
    槍枝之物1 把（未扣案，無法認定屬槍砲彈藥刀械管制條例
    所定之槍枝）。迨當日17時45分許抵達目的地，乙○○以倒
    車方式進入該資源回收場，吳俊和、丙○○及「冠庭」三人
    各自頭戴安全帽、手戴手套，吳俊和持武士刀及類似槍枝之
    物，丙○○及「冠庭」則各持武士刀1 把，迅速下車衝入龍
    昉資源回收場辦公室內，合力將該資源回收場老闆丁○○壓
    制在地，以此強暴方式致使丁○○不能抗拒，而強取丁○○
    所有之現金新臺幣（下同）3、4萬元、白金項鍊1條、手機1
    支及勞力士手錶1 只。得手後，旋即搭乘在外接應，由乙○○駕駛之車牌號碼FN─1253號自小客車離開現場。爾後，按
    原先之計劃，先至前開吳俊和藏匿BMW 自小客車處，由吳俊
    和駕駛原車搭載「冠庭」，隨乙○○所駕搭載丙○○之車牌
    號碼FN─1253號贓車，駛至桃園縣龜山鄉兔子坑山區中龍壽
    村往元德寶宮方向之產業道路上中一堂分線33支19號電線桿
    旁，將該車牌號碼FN─1253號贓車丟棄，最後，4 人同搭乘
    吳俊和所駕BMW自小客車逃逸。
四、案經桃園縣警察局八德分局報請臺灣桃園地方法院檢察署檢
    察官偵查起訴及追加起訴。
    理  由
壹、原判決關於上訴人即被告丙○○持有改造子彈部分，上訴後
    ，業經丙○○撤回上訴，已告確定，不在本院審理範圍，合
    先敘明。
貳、關於上訴人即被告乙○○竊盜部分：
一、經查：
    (1)、上開甲○○所有車牌號碼FN─1253號自小客車失竊事實
    ，業據被害人甲○○證述在卷，且有車牌號碼FN─1253號自
    小客車行照影本、臺北縣政府警察局車輛失竊電腦輸入單、
    竊取車牌號碼FN─1253號自小客車地點照片、棄置作案車輛
    地點照片可資佐證，堪予認定。
    (2)、上訴人即被告乙○○與黃盟峻共同行竊之事實，業據上
    訴人即被告乙○○在警詢時供稱：「因吳俊和邀伊共同強盜
    ，故伊與黃盟峻於94年2月4日前往臺北縣鶯歌鎮○○路86號
    東陽宮廣場竊取竊取車牌號碼FN─1253號自小客車作為強盜
    之工具，渠等竊得該車後便與吳俊和聯絡，並將前開車輛駛
    至桃園縣八德市○○路565 巷內停車場藏放，預備犯案時所
    用」（94年度偵字第21746號卷第30、31頁）。
    查上訴人即被告乙○○此項供述之情節，無論預備作犯案用
    之動機或嗣後用為犯強盜罪之交通工具，抑或實施強盜後棄
    置，悉與事實相符，且黃盟峻在檢察官偵查中亦供認：「過
    年前3天，乙○○本來找伊一起去做1件資源回收場案子，並
    帶伊前往現場探查，乙○○有向伊稱會在找尋2人，計畫4人
    共犯，由3人下車進入資源回收場強盜，1人駕車接應。伊考
    慮3 天後決定不參與。」，亦即黃盟峻是認其原欲參與後述
    之強盜犯行無訛。故上訴人即被告乙○○此項供述，關於自
    己犯罪之自白，查與事實相符，已符合刑事訴訟法第一百五
    十六條第二項規定，具有證據能力，且足以憑信；關於黃盟
    峻犯罪之陳述，固屬證人在審判外之陳述且與下述檢察官偵
    查中或原審審理時之陳述不符，然從情節盡相吻合之情況以
    觀，此項審判外陳述具有較可信之特別情況，且為證明犯罪
    事實存否所必要，已符合刑事訴訟法第一百五十九條之二規
    定，故具有證據能力，且足以憑信。
    (3)、上訴人即被告乙○○以及黃盟峻分別在檢察官或原審審
    判中各自否認自己之竊盜犯行，且一致以黃盟峻積欠上訴人
    即被告乙○○太太款項未還，上訴人即被告乙○○曾毆打黃
    盟峻，彼此結怨，上訴人即被告乙○○始在警詢為上述不實
    陳述云云為辯。
    惟查上訴人即被告乙○○茍出於怨恨而誣陷黃盟峻，怨恨之
    原因乃個人內心秘密，外人豈能得悉？故兩人一致以不足為
    外人道之個人內心秘密期推翻上訴人即被告乙○○在警詢所
    為不利兩人之說詞，衡與事理有違，反不足採信。況上訴人
    即被告乙○○茍有積怨在心而欲嫁禍予黃盟峻，何以再警詢
    懷疑黃盟峻涉及搶案時，反而替黃盟峻洗脫罪嫌，稱：「黃
    盟俊沒有參與此案」、「伊與黃盟峻有財務糾紛，但無仇恨
    」（94年度偵字第21746號卷第29至35頁）？
    (4)、綜上，上訴人即被告與黃盟峻上開竊盜犯行，堪予認定
    。又查上訴人即被告乙○○在檢察官偵訊時供稱：「（偷車
    後）黃盟峻將車丟在伊住處桃園縣八德市○○路565巷內。
    」、「嗣…，伊便想到伊與黃盟峻所竊之車停放在伊住處附
    近之停車場，伊便提議駕駛該車輛前去收帳，伊發現前開車
    輛車門未上鎖，但伊不知如何發動前開車輛，惟見電門上插
    著1 把磨過之六角扳手…」（見94年度偵字第21746 號卷第
    169至171頁）。可見上訴人即被告與黃盟峻竊盜時，黃盟峻
    係以遺留在電門上之六角扳手作為發動、竊取汽車之工具。
    按此磨尖六角板手，客觀上足以對人之生命、身體、安全構
    成威脅且具有危險性，應屬凶器，本件係攜帶凶器竊盜，構
    成刑法第三百二十一條第一項第三款加重竊盜罪。
    (5)、至於吳俊和是否共犯一節？經查上訴人即被告乙○○在
    上開足以憑信之供詞係稱：「因吳俊和邀伊共同強盜，故伊
    與黃盟峻於94年2月4日前往臺北縣鶯歌鎮○○路86號東陽宮
    廣場竊取竊取車牌號碼FN─1253號自小客車作為強盜之工具
    ，渠等竊得該車後便與吳俊和聯絡，並將前開車輛駛至桃園
    縣八德市○○路565 巷內停車場藏放，預備犯案時所用」（
    94年度偵字第21746 號卷第30、31頁），其次在檢察官偵查
    時係稱：「94年2月6日中午吳俊和至伊住處找伊，…，渠等
    均不想開自己之車前往，伊便想到黃盟峻所竊之車牌號碼FN
    ─1253號自小客車停在停車場，…」，此等陳述之事實中，
    並未敘及吳俊和於邀集搶劫時有何言語指示須竊取汽車作為
    交通工具，抑或於上訴人即被告與黃盟峻實施上開竊盜犯罪
    時，有何行為參與。此外又無任何具體證據足認吳俊和共同
    竊盜，自不能僅因本件贓車嗣後用供實施吳俊和所倡議之下
    述強盜犯罪，即遽認吳俊和亦為竊盜共犯，附此敘明。
參、關於上訴人即被告乙○○、丙○○強盜部分：
一、(1)、按被告或共犯之自白，不得作為有罪判決之唯一證據，
    仍應調查其他必要之證據，以察其是否與事實相符；次按被
    告以外之人於司法警察官或司法警察調查中所為之陳述，與
    審判中不符時，其先前之陳述具有較可信之特別情況，且為
    證明犯罪事實存否所必要者，得為證據，刑事訴訟法第一百
    五十六條第二項、第一百五十九條之二，定有明文。
    (2)、查上開強盜事實，業據上訴人即被告乙○○、丙○○分
    別在警詢時供述明確，該等陳述，關於其等自己犯罪部分，
    屬於自白，察與以下事實相符，關於其他共犯犯罪部分，屬
    於被告以外之人在司法警察官或司法警察調查中所為審判外
    之先前陳述，則具有以下較可信之特別情況，且為證明本件
    強盜犯罪事實之存否所必要，揆之前開法條規定，均具有證
    據能力，且足以憑信。
    上訴人即被告乙○○在警詢中稱：
    「94年2月6日17時45分在桃園縣八德市○○路471 號龍昉資
      源回收場之強盜案件，係伊與吳俊和、丙○○及綽號『冠
      庭』之男子共同所為。前開案件係伊妻舅吳俊和所提議，
      係因吳俊和向伊稱缺錢花用，於是在案發前2、3日邀伊前
      往龍昉資源回收場查探並計畫強盜，渠等討論後，決定以
      該處為強盜目標，吳俊和並要求伊準備1 輛汽車，渠等便
      分頭進行，伊遂與黃盟峻前去竊取車牌號碼FN─1253號自
      小客車，得手後便與吳俊和聯絡，並將前開車輛駛至桃園
      縣八德市○○路565 巷之停車場內藏放，預備渠等強盜時
      所用。後伊邀丙○○，吳俊和邀「冠庭」參與強盜。於94
      年2月6日15時許，渠等在桃園縣八德市○○路565 巷停車
      場內計畫強盜，吳俊和分配由伊負責開車，而吳俊和、丙○○及「冠庭」則負責下手強盜，至於渠等作案所用之手
      套、頭套、安全帽刀子、槍枝及衣服均係吳俊和所準備，
      置於1 只手提布袋內帶至前開停車場內，再由吳俊和、丙○○及綽號「冠庭」之男子分配前開工具使用，隨後由伊
      駕駛該所竊得之車牌號碼FN─1253號自小客車搭載丙○○
      ，由吳俊和與『冠庭』則搭乘另部紅色BMW 自小客車，至
      桃園縣八德市○○路上1 條產業道路會合，吳俊和先將前
      開BMW 自小客車藏匿妥適，吳俊和、『冠庭』再搭乘伊所
      駕駛搭載丙○○之車牌號碼FN─1253號自小客車，一同前
      往龍昉資源回收場。到達後，伊以倒車方式將車駛入龍昉
      資源回收場，吳俊和、丙○○及「冠庭」則下車進入回收
      場內強盜財物，伊則在車上等候接應逃逸，約隔10分鐘左
      右，渠等3 人便衝出回收場進入車內，伊旋即將車駛離，
      返回前開桃園縣八德市○○路上產業道路，伊與丙○○仍
      乘該車牌號碼FN─1253號自小客車，吳俊和與『冠庭』則
      換乘先前藏匿該處之紅色BMW 自小客車，同往桃園縣龜山
      鄉兔坑山區逃逸，後伊將該車牌號碼FN─1253號自小客車
      棄置在伊帶同警方前去查訪之桃園縣龜山鄉兔坑村山區龍
      壽村往元德寶宮方向之產業道路旁中一堂分線33支19號電
      線桿旁，改乘吳俊和駕駛之BMW 自小客車至桃園縣龜山鄉
      銘傳大學附近路口再分頭逃逸。渠等強盜所得之勞力士金
      錶由吳俊和取走，伊不知吳俊和如何處理該只手錶，至現
      金100,000元、白金項鍊2條伊不知何人取走，伊並未分到
      任何贓款。伊觀看警方播放龍昉資源回收場強盜案件之監
      視錄影畫面後，其中編號1之人為丙○○，編號2之人為『
      冠庭』，編號3 之人則為吳俊和。伊與吳俊和、丙○○及
      『冠庭』間並無仇恨、糾紛，伊與黃盟峻有財務糾紛，但
      無仇恨」（見94年度偵字第21746號卷第29至34頁）；
    上訴人即被告丙○○在警詢中稱：
    「被告丙○○於警詢中陳述：94年2 月6 日17時45分在桃園
      縣八德市○○路471 號龍昉資源回收場發生之強盜案件，
      係伊與乙○○、吳俊和及另1 名不知姓名之男子4 人共同
      所犯下。案發當日約15時許，乙○○打電話予伊稱要伊幫
      忙一同去收1 筆帳款，伊應允乙○○，後乙○○便駕車至
      桃園縣八德市世紀社區載伊前往1 處停車場，伊與乙○○
      到達停車場時，吳俊和與該名不知姓名之男子便稱要去資
      源回收場收帳，然後由乙○○駕駛1 輛汽車搭載伊、吳俊
      和及『冠庭』前往案發地之資源回收場，到達後伊、吳俊
      和及該名不知姓名之男子 3人進入資源回收場辦公室，由
      吳俊和持槍要求老闆將錢拿出來，但老闆不肯，伊便與該
      名不知姓名之男子將藏在身後之西瓜刀拿出來逼嚇老闆將
      錢拿出來，而吳俊和隨即將老闆手上之手錶拔下，並搜括
      老闆之口袋，然後吳俊和便說走了，渠等3 人即搭上乙○○駕駛之車輛逃逸，此後渠等先到之前集合之停車場，然
      後再由吳俊和另外駕駛 1輛汽車搭載該不知姓名之男子，
      之後由伊與乙○○駕駛做案之車輛，吳俊和駕車跟隨在後
      ，一同至桃園縣龜山鄉兔子坑山區，將前開做案所使用之
      汽車丟棄，然後共同乘坐吳俊和的車輛離開。吳俊和或乙○○其中一人將犯案之安全帽、西瓜刀、槍枝收走了，至
      於衣服伊則丟棄了，但伊忘記棄置何處。犯案之安全帽、
      西瓜刀、槍枝是吳俊和及乙○○所提供，由吳俊和在案發
      地附近路旁將安全帽及西瓜刀分配予渠等使用，並稱所欲
      前往收取帳款之老闆很不配合，若不配合，就以西瓜刀嚇
      對方，使對方交錢。伊沒有分到贓款及贓物，伊不知贓款
      在何處，而強盜所得之手錶則由吳俊和、乙○○拿去處理
      。乙○○係向伊稱要去收帳，不知何以後來演變成強盜財
      物。警方所提示94年2月6日17時45分在桃園縣八德市○○
      路 471號龍昉資源回收場發生之強盜案件監視錄影翻拍照
      片，編號 1是伊本人，我是穿著白色藍底毛線衣戴安全帽
      ，編號2是該名不知姓名之男子，編號3是吳俊和，其穿著
      白色外套戴深色頭罩、手持手槍」（見94年度偵字第2174
      6號偵查卷第12至16頁）。
    核此等供詞，或察與以下事實相符，或具有以下較可信之特
    別情況，且為證明本件強盜犯罪事實之存否所必要：
      按上訴人即被告乙○○係吳俊和之妹婿，關係親近，若
      非實在，豈會株連其妻舅吳俊和，甚至堅指其妻舅吳俊和
      倡議本件強盜？
      上開上訴人即被告乙○○與丙○○在警詢之陳述，除丙○○所謂原以為乙○○邀約前往討債云云不足採信，詳如
      後述外，其於關於參與作案之人、彼此邀約情形、如何乘
      載交通工具前往及離去、如何進入資源回收場辦公室強取
      財物等情節，說詞一致。
      上訴人即被告乙○○與丙○○並非同時為警查獲，上訴
      人即被告乙○○係於94年10月19日接受警詢筆錄而為前開
      供述，而上訴人即被告丙○○係於94年12月13日始為前開
      供述，兩者時間相詎近二月之久，且斯時上訴人即被告乙○○係另案在監執行，苟其等所述非真，豈能其中細節一
      致如前所述。
      本件司法警察機關已查獲案發現場之監視錄影帶且翻拍
      為照，始踐行詢問，警詢並非憑空使上訴人即被告乙○○
      與丙○○為上述言詞陳述。
      上開強盜事實，核與證人即被害人丁○○於檢察官偵查
      中證述：「94年2月6日伊在龍昉資源回收場內遭人強盜財
      物，當時有3 個蒙面且均持刀之人進入資源回收場，其中
      1 人尚持槍，其中2人壓住伊，第3人在辦公室找財物，後
      因未尋得財物，所以該人亦過來壓住伊，當中1 人要伊將
      錶取下，且3 人均搜伊身體，伊有喊救命，頭部有被渠等
      打傷」（見94年度偵字第21746號卷第223頁），及於原審
      審理時證稱：「94年2月6日17時45分許，伊1 人待在龍昉
      資源回收場，有1 輛車倒車進入資源回收場，車門打開，
      由車上下來3個蒙面且均持長約49公分武士刀之人，其中1
      人尚持槍，該3 人進來時，雙手持刀，做勢要砍伊，伊非
      常害怕，便喊救命，並以手護著其身上所戴價值60餘萬元
      之手錶彎腰蹲在地上，該3 人靠近伊，持槍之人先以槍抵
      著伊，接著持槍之人及另名持刀之人將伊壓在地上，後取
      走伊身上之手錶、白金項鍊、手機及現金3、4 萬元，另1
      人搜伊辦公室，後其中1人呼叫另2人離開，渠等離開時，
      其中1 名持刀之人並以刀柄敲伊頭部」（見原審95年6月8
      日審理筆錄）相符。
       復核與證人黃盟峻於檢察官偵查中所證：「過年前3天
      ，乙○○本來找伊一起去做1 件資源回收場案子，並帶伊
      前往現場探查，乙○○有向伊稱會在找尋2人，計畫4人共
      犯，由3人下車進入資源回收場強盜，1人駕車接應。伊考
      慮3 天後決定不參與。…」等情吻合（見95年度偵緝字第
      622號偵查卷第39頁）。
二、反觀上訴人即被告乙○○、丙○○嗣後否認強盜或所辯係以
    為至龍昉資源回收場收取債款云云。惟查：
    (1)、本件倡議強盜之吳俊和自始未曾言及何人或龍昉資源回
    收場欠債一事，亦無任何事證足使其等誤認為討債行為，其
    等此項辯解，自屬無據。
    (2)、設若前往討債，上訴人即被告乙○○堂而皇之即可，何
    須預先竊車資為交通工具？且案發後棄置偏僻之產業道路？
    又吳俊和既駕駛自己之BMW 車前往，何須規避駛至現場而於
    贓車棄置後始替換BMW 車？在在避免犯罪留下線索，不言而
    喻。
    (3)、若係催討債務，衡情亮出債權人面貌即足以名正言順，
    豈須攜帶刀械與類似槍枝之物、頭戴安全帽與頭罩？豈有反
    而遮掩面目之理？其意圖不法所有，須以凶器制服他人以及
    預防犯罪時暴露面貌之情，昭然若揭。
三、是故，上訴人即被告乙○○、丙○○否認強盜或所辯係以為
    至龍昉資源回收場收取債款一節，諉無足採，乙○○在偵查
    中或審判中之供詞，顯較警詢時之供詞為不堪採信，上訴人
    即被告丙○○在警詢時所述收帳云云，自亦不足採。
四、至於上訴人即被告乙○○、丙○○在原審所舉人證吳淑真、
    傅美玉、張富山，其等所為證言欠缺憑信性，均不足為上訴
    人即被告乙○○、丙○○有利之「不在場」反證，茲列述如
    下：
    (1)、關於上訴人即被告乙○○所舉證人吳淑真（乙○○之前
    妻）部分，上訴人即被告乙○○於原審準備程序中，原欲聲
    請傳喚吳淑真待證94年2月6日前往龍昉資源回收場，目的係
    陪同吳俊和收取帳款（見95年4 月24日刑事調查證據聲請狀
    ），嗣於審理程序中改變待證事實為上訴人即被告乙○○根
    本未於當日前往龍昉資源回收場，兩則待證事實，呈現事實
    之矛盾，已有可疑。
    果不其然，證人吳淑真在原審審判庭，於上訴人即被告乙○○否認前往龍昉資源回收場一事之後，竟然證稱，94年2 月
    4 日、同年2月6日乙○○均在家中云云（見原審95年7月3日
    審理筆錄），則上述矛盾之事實，突然出現，證言更難憑信
    。
    參以，證人吳淑真為上訴人即被告乙○○之前妻，如情誼猶
    在，對於上訴人即被告乙○○何時入監之記憶，應最清楚，
    至少比上訴人即被告乙○○其他日常瑣事清楚。證人吳淑真
    果有超強記憶力，能於95年7月3日清楚記憶將近一年半前之
    94年年2月4日及同年2月6日上訴人即被告乙○○因小孩寒假
    在家陪小孩，何以於審判長訊問上訴人即被告乙○○何時入
    監，反而不能記憶？足見證人吳淑真所為上訴人即被告乙○○於本件犯罪時間之「不在場」證言，無可憑信。
    (2)、關於上訴人即被告丙○○所舉證人傅美玉、張富山部分
    ，證人傅美玉、張富山固均證稱，傅美玉曾委託張富山討債
    ，94年2月6日下午，傅美玉、張富山與上訴人即被告丙○○
    三人連袂至桃園某餐廳向「礁賢能」索款，經取回本票由傅
    美玉收執云云（待證上訴人即被告丙○○於94年2月6日下午
    ，人在桃園，不可能在本案犯罪現場龍昉資源回收場）。
    惟查：本案原審於95年7月3日同時通知證人傅美玉、張富
    山二人到庭作證，證人張富山經合法通知未到庭，僅證人傅
    美玉一人到庭，迨同年月31日再度通知證人張富山，張富山
    始到庭作證，此有原審審判期日報到單、送達證書回證在卷
    可稽；在證人張富山95年7 月31日到庭前，傅美玉非但事先
    告以待證上訴人即被告丙○○涉嫌本件94年2月6日下午強盜
    之事，甚且交付一紙所謂「討債取得之本票」，此經證人張
    富山證述甚詳，并有所謂「討債取得之本票」影本附卷可稽
    。顯然證人傅美玉已事先將自己證述內容全盤透漏予證人張
    富山，并指導如何作證之細節，故前後二人對於將近一年半
    前之事證詞一致，絲毫不差，衡情反有疑竇。證人傅美玉
    茍有他人欠債未還須央人同去索討，其恐債務人日後仍避不
    還債之情，殆可想像。茲查證人二人所謂94年2月6日取回之
    本票，其票載付款日係94年7月6日，此有本票影本附於原審
    卷可稽（見原審卷第213 頁）。茍真有此本票，債權人即證
    人傅美玉豈有到期不兌現，於到期日後逾一年之久仍執在手
    之理？原審審判長於訊明該債務人即所謂「礁賢能」其人
    現址時，證人張富山竟答以，人已搬走，不知去向云云（見
    原審卷第178 頁），資以敷衍。足見所謂「礁賢能」者，難
    認真有其人。
    從而，證人傅美玉、張富山所為證言，亦不足憑信，其等待
    證上訴人即被告丙○○於本件94年2月6日下午不在強盜現場
    之證詞，不堪採信。
五、綜上所述，上訴人即被告乙○○、丙○○與已判罪確定被告
    吳俊和及「冠庭」者上開犯行，堪予認定，上訴人即被告乙○○、丙○○與吳俊、「冠庭」者互有犯意連絡、行為分擔
    ，均為共同正犯，其等結夥三人以上、攜帶兇器，已強暴、
    脅迫致使其不能抗拒，而強取被害人財物，所為均係犯刑法
    第330條加重強盜罪。
肆、上訴人即被告乙○○、丙○○犯行之論罪：
一、上訴人即被告乙○○與黃盟峻攜帶兇器竊盜，係犯刑法第
    321 條第1項第3款加重竊盜罪，二人互有犯意連絡、行為分
    擔，為共同正犯；上訴人即被告乙○○所犯加重竊盜罪與加
    重強盜罪，核有方法、結果之關係，為牽連犯，公訴意旨認
    上訴人即被告乙○○所犯加重竊盜罪與加重強盜罪應係分別
    起意，應分論併罰，惟查上訴人即被告乙○○係允諾吳俊和
    聯手行搶後不久遂行竊車，所竊車輛作為強盜所需之交通工
    具，是可認其自始有意竊車以方便行搶，故應認構成牽連犯
    ，公訴意旨尚有誤解，併此敘明。又乙○○曾因違反毒品危
    害防制條例案件經判處有期徒刑6月確定，於93年11月2日執
    行完畢，丙○○曾因違反肅清煙毒管理條例等、妨害兵役治
    罪條例等、竊盜案件判處有期徒刑3 年2月、7月3月、、4月
    、3月確定，於88年1月13日縮短刑期假釋出監，後經撤銷假
    釋，於89年12月15日入監執行殘刑，至93年6 月24日縮刑期
    滿，執行完畢，五年內再犯本案之罪，均為累犯。
二、按行為後法律有變更者，適用行為時之法律。但行為後之法
    律有利於行為人者，適用最有利於行為人之法律，刑法第 2
    條第1 項定有明文，上訴人即被告等本件行為後，95年7月1
    日修正施行之刑法關於刑法第28條共同正犯、第33條第5 款
    罰金、第55條牽連犯、第47條累犯，法律有變更，茲綜合修
    正前、後之比較，均以修正前之規定較有利於上訴人即被告
    等或修正前之法律並無較有利情形，自應全部適用行為時即
    修正前刑法論處。
伍、上訴人即被告丙○○上訴駁回部分：
    原審關於上訴人即被告丙○○強盜部分，認事用法，均無違
    誤；原判決先依累犯加重其刑，次審酌其一切犯罪情狀，處
    以有期徒刑8 年10月，復敘明本件與強盜有關之作案工具，
    均未扣案，為免日後執行困難，爰不另為沒收之諭知，亦屬
    允當。上訴人即被告丙○○上訴意旨，指摘原判決量刑過重
    云云，為無理由，其上訴，應於駁回。
陸、上訴人即被告乙○○撤銷改判部分：
一、原審認上訴人即被告乙○○犯竊盜與強盜罪牽連犯，固非無
    見。惟竊盜罪部分，查係上訴人即被告乙○○與黃盟峻攜帶
    兇器竊盜共同正犯，係犯刑法第321 條第1項第3款加重竊盜
    罪，而查無證據足認吳俊和亦有犯意連絡或行為分擔，乃原
    判決論上訴人即被告乙○○、黃盟峻與吳俊和共犯而犯刑法
    第321 條第1項第3款加重竊盜罪（原判決理由貳-二-(一)-6記
    載「被告乙○○有與被告吳俊和基於竊車之犯意，推由被告
    乙○○與黃盟峻共同實施竊取車牌號碼FN─1253號自小客車
    行為一節，應堪認定」，而適用法條引用「刑法第321條第1
    項第3 款」經核尚有違誤。上訴人即被告乙○○上訴意旨否
    認犯罪云云，固非可取，為原判決既有違誤，即屬不可維持
    ，本院自應將原判決此部份撤銷改判。
二、查上訴人即被告乙○○為累犯，已如前述，依法加重其刑，
    次審酌其犯強盜之前，預先竊車作為犯罪工具，情節不輕，
    但實施強盜之際，僅擔任把風接應，犯罪情節較輕，以及其
    犯罪後，本已坦承犯罪，然於原審審理過程中，一改前詞，
    否認犯罪，欠缺真正改過之心等一切情狀，爰處以如主文所
    示之刑。本件竊盜與強盜有關之作案工具，均未扣案，為免
    日後執行困難，故不另為沒收之諭知
據上論斷，應依刑事訴訟法第368條、第369條第1項前段、第364
條、第299條第1項前段，刑法第2條第1項前段、修正前刑法第28
條、第55條、第321條第1項第3款、第330條第1 項、第55條，判
決如主文。
本案經檢察官吳慧蘭到庭執行職務。
中　　華　　民　　國　　96　　年　　3 　　月　　28　　日
                　刑事第五庭　審判長法　官　吳　敦
                                　　法　官　張傳栗
                                　　法　官　陳祐治
以上正本證明與原本無異。
如不服本判決，應於收受送達後十日內向本院提出上訴書狀，其
未敘述上訴之理由者並得於提起上訴後十日內向本院補提理由書
（均須按他造當事人之人數附繕本）。
                                　　書記官　蔡慧娟
中　　華　　民　　國　　96　　年　　3 　　月　　28　　日
附錄：本案論罪科刑法條全文
中華民國刑法第321 條（加重竊盜罪）
犯竊盜罪而有左列情形之一者，處6 月以上、5 年以下有期徒刑
：
一  於夜間侵入住宅或有人居住之建築物、船艦或隱匿其內而犯
之者。
二  毀越門扇、牆垣或其他安全設備而犯之者。
三  攜帶兇器而犯之者。
四  結夥三人以上而犯之者。
五  乘火災、水災或其他災害之際而犯之者。
六  在車站或埠頭而犯之者。
前項之未遂犯罰之。
中華民國刑法第330 條（加重強盜罪）
犯強盜罪而有第321 條第1 項各款情形之一者，處7 年以上有期
徒刑。
前項之未遂犯罰之。
